最高法院刑事判決　　　　　　　　　 111年度台上字第3045號
上　訴　人　謝亞梵



選任辯護人　林國泰律師
上列上訴人因違反毒品危害防制條例等罪案件，不服臺灣高等法
院花蓮分院中華民國111年2月17日第二審判決（110 年度上訴字
第112號，起訴案號：臺灣花蓮地方檢察署109年度偵字第2560號
），提起上訴，本院判決如下：
    主  文
上訴駁回。
    理  由
一、按刑事訴訟法第377 條規定，上訴於第三審法院，非以判決
    違背法令為理由，不得為之。是提起第三審上訴，應以原判
    決違背法令為理由，係屬法定要件。如果上訴理由書狀並未
    依據卷內訴訟資料，具體指摘原判決不適用何種法則或如何
    適用不當，或所指摘原判決違法情事，顯與法律規定得為第
    三審上訴理由之違法情形不相適合時，均應認其上訴為違背
    法律上之程式，予以駁回。本件原判決綜合全案證據資料，
    本於事實審法院之推理作用，認定上訴人謝亞梵有如其犯罪
    事實欄所載販賣第三級毒品愷他命予葉良佑及黃駿勝之犯行
    ，因而維持第一審經比較新舊法後，依修正前毒品危害防制
    條例第4條第3項規定，分別論以如第一審判決附表編號1、2
    「主文欄」所示販賣第三級毒品各1 罪，每罪均量處有期徒
    刑7年6月，及諭知相關之沒收及追徵，復合併定其應執行刑
    為有期徒刑7 年10月，而駁回上訴人在第二審之上訴，已詳
    敘其調查、取捨證據之結果及憑以認定犯罪事實之心證理由
    ，並就上訴人否認犯罪之供詞及其所辯各語，認皆非可採而
    予以指駁及說明，從形式上觀察，原判決尚無足以影響其判
    決結果之違背法令情形。
二、上訴人上訴意旨略以：
  ㈠查花蓮縣警察局鳳林分局（下稱鳳林分局）民國109年6月23
    日鳳警偵字第1090007502號函附之職務報告及搜索錄影畫面
    翻拍照片，並非檢察官起訴書證據清單所記載之證據方法，
    亦未經第一審判決引用作為不利於上訴人之證據資料，復非
    例行性之公文書，本無證據能力，上訴人及其辯護人於原審
    亦未同意有證據能力，原判決引用上開資料作為不利於上訴
    人之認定依據，自非適法。
  ㈡證人葉良佑就其與上訴人間以手機通訊軟體「Messenger 」
    所為如原判決附表編號1 所示訊息中之「凹痕修復」一語，
    究竟是否為愷他命之暗語；以及證人黃駿勝究竟係以手機通
    訊軟體「微信」，或以電話聯繫而向上訴人或他人購買愷他
    命，前後陳述不一，非無瑕疵。又葉良佑及黃駿勝於到案後
    經警方採集尿液送驗結果，均未檢出有愷他命陽性反應。且
    警方在上訴人及葉良佑住處搜索結果，亦均未扣得愷他命。
    原判決並未調查及審酌有無其他相關之補強佐證，僅憑葉良
    佑及黃駿勝具有瑕疵之指述，遽認上訴人有本件被訴販賣愷
    他命之犯行，採證自屬可議云云。
三、惟證據之取捨及事實之認定，均為事實審法院之職權，倘其
    採證認事並未違背證據法則，自不得任意指為違法而執為適
    法之第三審上訴理由。查上訴人及其辯護人於原審對於卷內
    鳳林分局109年6月23日鳳警偵字第1090007502號函附之職務
    報告及搜索錄影畫面翻拍照片，並未積極爭執其證據能力（
    見原審卷第110、111頁），且未於原審言詞辯論終結前聲明
    異議，依刑事訴訟法第159條之5第2 項規定，視為同意作為
    證據。原判決予以引用，作為本案之證據，自不能指為違法
    。又本件原判決依憑葉良佑、黃駿勝證稱渠等係以原判決附
    表編號1、2所示通訊軟體訊息內容中之「凹痕修復」、「手
    機膜」等暗語隱喻毒品「愷他命」聯繫上訴人，而分別以新
    臺幣2,300元及2,500元，向上訴人購得愷他命捲菸12支及 1
    公克等語，以及上訴人與葉良佑、黃駿勝間以手機通訊軟體
    聯繫交易如原判決附表編號1、2所示之訊息內容翻拍照片，
    及上訴人於偵查中坦承其係以捲菸方式施用愷他命，警方並
    於上訴人住處現場搜索發現愷他命殘渣袋等語，核與鳳林分
    局上揭函文所附之職務報告及搜索錄影畫面翻拍照片相符，
    並參酌卷內其他相關證據，資以認定上訴人確有本件被訴販
    賣愷他命予葉良佑及黃駿勝之犯行，並非專以葉良佑及黃駿
    勝所為不利於上訴人之指述，作為認定上訴人犯罪之唯一依
    據。且對於上訴人否認犯行，辯稱：伊與葉良佑或黃駿勝間
    以手機通訊軟體所為如原判決附表編號1、2所示之訊息內容
    ，目的在幫其等更換手機貼膜，並非販賣愷他命云云，何以
    認均不可採，亦詳加指駁及說明，並敘明本件警方分別於10
    9年6月2日或翌（3）日搜索上訴人及葉良佑之住處時，及於
    同年月3 日採集葉良佑、黃駿勝尿液時，已逾上訴人販賣愷
    他命予其等施用時間1 月有餘，自不能以本件並未在上訴人
    及葉良佑住處扣得愷他命，或未在葉良佑、黃駿勝尿液中驗
    出愷他命陽性反應，而為上訴人有利之認定依據。至於葉良
    佑、黃駿勝所為關於向上訴人購買愷他命之基本事實陳述，
    前後既均屬一致，並無歧異，尚難僅以其等就不影響於基本
    事實之相關細節部分陳述略有出入，遽指其等陳述全部不實
    ，已詳述其證據取捨及判斷之理由。上訴人上訴意旨所云上
    情，均非依據卷內資料具體指摘原判決究有如何違背法令之
    情形，徒就原審採證認事職權之適法行使，及原判決已明白
    論斷說明之事項，任意指摘為違法，或對於不影響判決結果
    之枝節問題漫為爭執，核與法律規定得為第三審上訴理由之
    違法情形不相適合。揆之首揭規定及說明，其上訴均為違背
    法律上之程式，應併予駁回。
據上論結，應依刑事訴訟法第395條前段，判決如主文。
中    華    民    國   111    年    7     月    21    日
                  刑事第一庭審判長法  官  郭  毓  洲  
                                  法  官  林  靜  芬  
                                  法  官  蔡  憲  德  
                                  法  官  沈  揚  仁  
                                  法  官  林  英  志  
本件正本證明與原本無異
                                  書記官
中    華    民    國   111    年    7     月    25    日